臺灣彰化地方法院民事判決
111年度簡上字第22號
上  訴  人  吳傑明  

訴訟代理人  梁徽志律師
被上訴人    黃翊棕  
訴訟代理人  李進建律師
複代理人    曾微茹  
上列當事人間請求損害賠償事件，上訴人對於中華民國110年10
月19日本院員林簡易庭第一審判決 (110年度員簡字第65號)提起
上訴，本院合議庭於民國111年10月4日言詞辯論終結，判決如下
：
    主  文
上訴駁回。
第二審訴訟費用新臺幣參仟玖佰柒拾伍元由上訴人負擔。
　　事實及理由
一、上訴人起訴及上訴審補充：
（一）上訴人與訴外人卓臆慈為夫妻關係，被上訴人於民國（下
      同）106年間於卓臆慈服務之學校擔任英文代課教師，被
      上訴人與卓臆慈相識多年，二人間有下列逾越一般正常異
      性朋友之交往行為：
  　⒈被上訴人與卓臆慈間於108年5月12日晚上在被上訴人車牌
      號碼000-0000號車內行為：
    ⑴上訴人於108年5月12日母親節晚上買了母親節花束蛋糕卻
      久候不見卓臆慈，回到卓臆慈娘家一探究竟，發現卓臆慈
      車子停在附近但車內無人，卻發現在附近暗處卓臆慈竟在
      被上訴人車牌號碼000-0000號車內，二人相處約30分鐘。
      嗣卓臆慈離開車子後，上訴人向被上訴人詢問與卓臆慈關
      係，並以手機錄影，竟發現被上訴人車內有家裡抱枕，被
      上訴人大腿内側有「扭曲塑膠套與衛生紙」，被上訴人與
      卓臆慈於事情發生後即以電話聯絡刪除行車紀錄器檔案，
      惟經上訴人事後還原，發現二人有如附表所示對話，其中
      內容有「暫時先不要見面」、「去台中玩」、「擔心案子
      有沒有成立」、「把那個清掉的，刪掉的」、「卓臆慈：
      我跟她說，我就是，我搭這麼一次便車而已，然後被上訴
      人：嗯嗯卓臆慈：車上還有其他人」等，足見被上訴人與
      卓臆慈間有不正常交往行為。
    ⑵卓臆慈前向本院聲請核發保護令，本院108年度家護字第43
      3號民事通常保護令亦認定被上訴人與卓臆慈間之交往情
      狀顯已論越一般正常男女交往之程度，裁定內容如下：「
      …是聲請人（即卓臆慈）於事發後迄今，對於當日晚間其
      與乙○○（即被上訴人）何以需同處一車乙事，前後說詞已
      多有矛盾，且更於事發後立即與乙○○透過電話聯繫，就當
      日同處一車之緣由，二人欲先行達成共識，稱係與他人一
      同前往臺中遊玩，聲請人僅係搭乙○○之便車云云，且於聲
      請人詢問乙○○是否安全到家時，乙○○更稱：『喂ok阿』，『
      把那個清掉的，删掉的』」。足見被上訴人於事發後立即
      將某物清除删去，聲請人（即卓臆慈）更要求彼此暫時先
      不要見面，是以該2人於當日晚間事發後之行為及對話内
      容，已顯與一般正常社會交往之男女有別。且若二人僅為
      一般正常社會交往之男女，聲請人為有夫之婦，縱與異性
      有會面談話之必要亦應當選定通常一般人會選擇之談話處
      所面談，但聲請人與乙○○卻像選擇於夜晚同處一車之隱蔽
      空間，渠等所為已有可議之處，而聲請人與乙○○於事發後
      之立即對話内容，更有虛偽掩飾渠等真正交往狀況之嫌，
      故本院綜合審酌上、開因素，認定聲請人與乙○○間之交往
      情狀顯已論越一般正常男女交往之程度。」。
  　⒉嗣卓臆慈向本院提起離婚訴訟（本院108年度婚字第121號
      ），並搬離上訴人與卓臆慈之共同住所，卓臆慈與被上訴
      人間之約會變得更加便利，依卓臆慈在彰化縣溪湖鎮住家
      基地台位置（位於彰化縣○○鎮地○路000號7樓及7樓頂），
      被上訴人自108年5月即多次出現在該址，其中108年7月31
      日晚上11時26分至28分仍未離開，被上訴人可能在該處所
      過夜，與卓臆慈共處，顯見卓臆慈與被上訴人間有不正當
      交往關係。
  　⒊前揭保護令於108年12月11日過期後（卓臆慈並未聲請延長
      ），於108年12月26日據父親友人稱媳婦的男朋友到晚上
      九點多還待在媳婦溪湖住所，上訴人乃前往一看究竟，剛
      好於晚間10時33分發現被上訴人正離開卓臆慈溪湖住所，
      顯示被上訴人與卓臆慈間確實存有不正當交往關係。
（二）被上訴人與卓臆慈於上訴人、卓臆慈間婚姻關係存續中，
      有上開親密交往關係，依現今社會通念，配偶之一方，與
      異性第三人多次約會，顯已逾越一般正常異性朋友社交行
      為之正當往來，且異性第三人多次深夜出入配偶之住處，
      雖被上訴人與卓臆慈皆稱並未有通姦性行為，然被上訴人
      行為已屬不誠實之行為而違反配偶因婚姻關係應負之誠實
      義務，足以破壞夫妻共同生活之圓滿、安全及幸福。上訴
      人請求被上訴人賠償上訴人新臺幣（下同）25萬元。
（三）上訴人雖不能證明被上訴人與卓臆慈有相姦行為，然渠等
      共同出遊至臺中、停車於暗處、車上遺留目視為保險套之
      物、深夜出入女方關燈住所、慫恿女方帶小孩脫離家庭，
      依下列判決標準，屬於有婚外情誼之親密異性友人關係，
      仍應屬侵害上訴人配偶權益之侵權行為，始符情理：
　　⒈認與他人配偶深夜共處一室，屬於侵害配偶權之判決，有
      ：臺灣高等法院臺南分院110年度上易字第99號、臺灣高
      等法院臺中分院110年度上易字第129號、臺灣高等法院臺
      中分院110年度上易字第19號、臺灣新北地方法院109年度
      訴更一字第13號、臺灣臺北地方法院108年度訴字第2914
      號、臺灣桃園地方法院108年度原訴字第6號、臺灣新竹地
      方法院108年度家訴字第26號、臺灣嘉義地方法院108年度
      家簡上字第4號、臺灣臺北地方法院107年度訴字第5005號
      、臺灣高等法院臺中分院105年度上易字第511號等判決。
　　⒉被上訴人除了與卓臆慈共同出遊至臺中、停車於暗處獨處
      、車上遺留目視為保險套之物、於如附表所列「18次」時
      間於深夜出入卓臆慈住所（當時一樓客廳為關燈狀態），
      已逾越我國社會一般善良風俗對於有配偶之人與異性友人
      間合理往來之認知，屬於侵害配偶權。
　　⒊就附表所列「18次」深夜進出之意見：
　　⑴被上訴人每次來皆是補習班下課9點過後，進出皆是左右張
      望確認是否四下無人，開門同時卓臆慈在裡面客廳，但卻
      並未開燈而讓被上訴人進入，上訴人父親託住附近有人特
      別關心孫女安危是否有陌生男性進出影響生活觀、價值觀
      ，才發現被上訴人深夜造訪，且當時是工地沒有幾戶人家
      ，較多人住也是50公尺前路口舊房子，僅靠車上行車紀錄
      器有紅外線攝影低光源才拍到被上訴人清楚進出。
　　⑵又附表編號18，上訴人於深夜發現被上訴人駕駛之車號000
      -0000車輛，被上訴人車子發動發現有車子來竟停車熄火
      ，過了一陣子後才駕車迅速離開，並在回家路上繞巷子、
      繞遠路闖紅燈往高速公路南下方向，開到雲林跑走離去，
      較晚才偷偷返回其住家，據此情況證據，若非作賊心虛，
      何須聲東擊西、深夜不敢馬上回家？顯示被上訴人有侵害
      配偶權之情。　
　　⒋被上訴人欺騙卓臆慈情感，卓臆慈突然在孩子四歲突然說
      要買房，使得欺騙上訴人辛苦賺錢之薪水給予存款買房，
      並購買被上訴人住家附近溪湖之980萬元房子，卓臆慈形
      跡可疑被發現後就離家，並積極策劃離婚，後來上訴人在
      孩子大班時，經健康檢查莫名其妙發現罹癌；嗣於107年
      母親節至娘家找卓臆慈，才發現其妻與被上訴人車上外遇
      ，才知本件被侵害之情，此嚴重損害上訴人原本和樂家庭
      與親情，恕上訴人無法接受原判決意旨。
　　⒌上訴人不忍孩子受離婚官司長期影響故才同意和解離婚，
      但維護社會善良風俗與教育界上的良幼補教之風氣，對被
      上訴人持續破壞家庭行為社會無法容忍不進行撤告，係以
      端正社會風德與幼童教育之用意。
（四）綜上所述，被上訴人與上訴人妻子有不誠實之行為，其互
      動方式依社會一般觀念，已足以動搖婚姻關係所重應協力
      保持共同生活圓滿安全幸福之忠實目的，而有損害賠償之
      責。原審判決並未就此事實判斷，上訴人乃據此理由提起
      上訴。
（五）就證人甲○○所述，證人主要是看車子及車牌辨識訪客的身
      分；該房子一樓前面是客廳，二樓是卓臆慈的主臥室，三
      樓是女兒房間，被上訴人沒有在一樓客廳，不像一般的友
      人來往。
（六）對於門號可攜式服務查詢結果、中華電信股份有限公司個
      人家庭分公司（查詢單編號：0000000000000）111年4月2
      2日之通聯紀錄查詢系統查詢結果、台灣大哥大股份有限
      公司111年4月26日函所附雙向通聯資料查詢結果無意見；
      被上訴人與卓臆慈之對話紀錄看起來不像是一般的朋友；
      從原證10-2（原審卷第49頁）照片可看到被上訴人在深夜
      10時20分從卓臆慈的住處出來，四周沒有燈光，證人用車
      牌來辨識訪客的身分，也是情有可原。
二、被上訴人除爰引第一審之陳述外，另補稱：
（一）證人甲○○之證詞不可信，因為證人如果已經觀察一年多，
      一個月觀察一到三次，證人應該清楚被上訴人之特徵，但
      證人講說其只知道被上訴人穿短褲、T-Shirt，若果觀察
      一年多應該知道特徵，證人卻說其完全不認識，也不知道
      特徵，且證人係與上訴人的父親在20年前有工作上之合作
      ，卻願意長達一年多，每個月二到三次的時間去觀察，且
      證人上班時間是到晚上八點多，從南投下班回來，顯見其
      所稱觀察一年多不可信，且難以置信。
（二）上訴人所提之原證五畫面截圖（原審卷第33頁），難以看
      出與保險套有任何關係之物品，由客觀上看起來更是完全
      與保險套無涉。
（三）被上訴人過去、現在，皆無與訴外人卓臆慈有任何之交往
      行為，上訴人所提附表一關於被告與訴外人卓臆慈晚間見
      面，細查所有光碟內容或附表，可知悉：
　　⒈縱然有被上訴人之車輛停放，皆為晚間9時至10時許，並非
      深夜；
　　⒉附表一所保全證據關於被上訴人可能與訴外人卓臆慈見面
      之次數，不過至多一個月平均1至2次，並無任何不當或留
      宿之關係，難以認定有超越一般男女情誼之關係。
（四）對於門號可攜式服務查詢結果、中華電信股份有限公司個
      人家庭分公司（查詢單編號：0000000000000）111年4月2
      2日之通聯紀錄查詢系統查詢結果、台灣大哥大股份有限
      公司111年4月26日函所附雙向通聯資料查詢結果無意見；
      被上訴人與卓臆慈之對話紀錄係違法竊錄或取得，沒有證
      據能力，且由對話中也看不出來兩人有何不當關係；原告
      既稱被上訴人是訪客，就不會有不當的關係。
三、原審審酌兩造提出之攻擊防禦方法後，駁回上訴人之訴。上
    訴人不服提起上訴，並聲明：⑴原判決廢棄；⑵前項廢棄部分
    ，被上訴人應給付上訴人25萬元，及自起訴狀繕本送達翌日
    起至清償日止，按年利率百分之五計算之利息；⑶第一、二
    審訴訟費用由被上訴人負擔。被上訴人則聲明：⑴駁回上訴
    ；⑵第一、二審訴訟費用由上訴人負擔。　
四、得心證之理由：
（一）按當事人主張有利於己之事實者，就其事實有舉證之責任
      。民事訴訟法第277條前段定有明文。又依民法第184條第
      1項前段規定，侵權行為之成立，須行為人因故意過失不
      法侵害他人權利，亦即行為人須具備歸責性、違法性，並
      不法行為與損害間有因果關係，始能成立，且主張侵權行
      為損害賠償請求權之人，對於侵權行為之成立要件應負舉
      證責任。最高法院100年度台上字第328號民事裁判意旨亦
      可供參照。
（二）經查：上訴人主張被上訴人與訴外人即上訴人前配偶卓臆
      慈於婚姻存續期間有不正當交往關係，足以破壞夫妻共同
      生活之圓滿、安全及幸福，侵害其配偶權等情，為被上訴
      人否認，依前揭法條規定及實務見解，自應由上訴人負舉
      證之責。惟上訴人於原審提出之錄音、錄影光碟及照片等
      物，其等內容均不足以證明被上訴人與訴外人卓臆慈有何
      逾越一般正常異性朋友之交往行為，訴外人卓臆慈聲請保
      護令一事，亦不能作為其二人確有不正當交往關係之佐證
      ，此部分業經原審判決詳述駁回理由在案，核無不當之處
      ；上訴人於本院準備程序中雖另舉證人甲○○為證，惟證人
      到庭證稱伊不認識被上訴人，亦無見過被上訴人有在訴外
      人卓臆慈住處過夜之情形等語（詳見本院卷第85至90頁）
      ，顯然無法作為有利上訴人之證據，況縱其所述被上訴人
      曾多次晚間至訴外人卓臆慈住處拜訪等情為真，亦無法證
      明被上訴人與訴外人卓臆慈有何逾越一般正常異性朋友之
      舉止。至上訴人請求向中華電信股份有限公司及台灣大哥
      大股份有限公司調閱訴外人卓臆慈住處附近基地台之通聯
      紀錄（詳本院卷第107至116頁），核其內容僅有聯絡次數
      及通話時間，並無實際對話內容，被上訴人亦於原審辯稱
      其英文教學之地點即在該基地台坐落位置範圍內等言（原
      審卷第115頁），無從據此即認被上訴人與訴外人卓臆慈
      有不正當之交往關係；此外，上訴人復未能提出被上訴人
      有何侵害其配偶權行為且情節重大之證明，上訴人請求被
      上訴人賠償其精神上之損失，即非有理。　
五、綜上，上訴人依侵權行為之法律關係，請求被上訴人賠償其
    25萬元法定遲延利息，並非有據，不應准許，原判決駁回上
    訴人於原審之訴，於法並無違誤；上訴意旨指摘原判決不當
    ，求予廢棄改判，為無理由，應予駁回。　　
六，據上論結，本件上訴為無理由，並依民事訴訟法第436條之1
    第3項、第449條第1項、第78條，判決如主文。　　
中　　華　　民　　國　　111 　年　　11　　月　　1 　　日
                民事第四庭審判長法　官　王鏡明
                                法  官　姚銘鴻
                            　　法  官　謝仁棠　　
以上正本係照原本作成。
不得上訴。
中　　華　　民　　國　　111 　年　　11　　月　　1 　　日
                                書記官  陳文新

附表：　
編號 日期 出現時間 離去時間 檔案出處 １ 109年2月29日 深夜22：06：30秒 深夜22：57：24秒 00000000檔案夾 ２ 109年3月6日 深夜21：49：42秒 深夜23：10：57秒 00000000檔案夾 ３ 109年6月27日 深夜21：34：35秒 深夜22：05：29秒 00000000檔案夾 ４ 109年7月5日 深夜21：27：43秒 深夜22：11：27秒 00000000檔案夾 ５ 109年7月19日 深夜21：10：28秒 深夜22：04：31秒 00000000檔案夾 ６ 109年7月26日 深夜21：16：44秒 深夜22：00：57秒 00000000檔案夾 ７ 109年8月8日 深夜21：40：56秒 深夜22：22：27秒 00000000檔案夾 ８ 109年8月15日 深夜21：18：56秒 深夜22：08：35秒 00000000檔案夾 ９ 109年8月25日 深夜21：07：05秒 深夜22：36：22秒 00000000檔案夾  109年8月29日 深夜21：34：00秒 深夜22：17：24秒 00000000檔案夾  109年9月5日 深夜21：27：36秒 深夜22：09：43秒 00000000檔案夾  109年9月12日 深夜21：37：40秒 深夜22：48：04秒 00000000檔案夾  109年10月1日 深夜21：15：40秒 深夜22：34：35秒 00000000檔案夾  109年10月9日 深夜21：45：40秒 深夜22：17：10秒 00000000檔案夾  109年10月10日 證人稱其模式均係補習班下課約9點多過來，但此次證人到場時被告已進房 深夜22：47：05秒 00000000檔案夾  109年10月24日 同上 深夜22：08：16秒 00000000檔案夾  109年11月21日 深夜21：44：21秒 深夜22：30：08秒 00000000檔案夾  109年12月5日 深夜21：39：37秒 深夜22：40：52秒 00000000檔案夾